臺灣新竹地方法院民事判決　　　　　　　96年度重訴字第60號
原　　　告　甲○○
　　　　　　丙○○
前列二人共同
訴訟代理人　楊隆源律師
被　　　告　乙○○
訴訟代理人　李文傑律師
　　　　　　林建鼎律師
上列當事人間損害賠償事件，本院於民國96年5月1日言詞辯論終
結，判決如下：
    主      文
原告之訴及假執行之聲請均駁回。
訴訟費用由原告負擔。
    事實及理由
一、原告主張：
（一）被告乙○○於民國（下同）92年10月9日上午7時45分許，
      駕駛車號5P-8475號自用小客車，沿新竹市○○路往科學
      園區方向行駛，行經新竹市○○路942之1號前岔路口時，
      不慎撞擊對向車道由被害人方星瑋所騎乘之車號XID-131
      號重機車，使被害人車身反彈再碰撞到與被害人同向由
      訴外人溫鎮溢所騎乘之車號PC5-496號重機車，致被害人
      倒地，經送醫急救後，仍因頭部鈍力損傷合併顱內出血，
      於同日上午11時36分許不治死亡。
（二）查被告駕車不慎撞擊致被害人車身反彈再碰到同向由訴外
      人溫鎮溢所騎乘之車號PC5-496號重機車，導致被害人倒
      地且因頭部鈍力損傷合併顱內出血而死亡，被告之駕車行
      為顯具有過失。原告甲○○、丙○○為被害人之父、母，
      自得依民法第184條、第192條、第194條規定請求被告負
      損害賠償責任。又原告甲○○為被害人之父，為被害人支
      出殯葬費用合計新台幣（下同）20萬元。另於被害人死亡
      時，原告甲○○年齡為57歲，原告丙○○為54歲，依照台
      灣地區簡易生命表，原告甲○○之餘命為20.29年，原告
      丙○○為27.05年，爰分別以20年及27年計算。又原告除
      被害人外，尚有長子一人，故被害人之扶養義務為3分之
      1。其扶養費用依92年度之扶養親屬寬減額為每人每年7萬
      4,000元之標準定之，復以霍夫曼計算法計算一次給付原
      告甲○○、丙○○之金額分別33萬5,863元及41萬4,510元
      。（74000×13.00000000＝335863；74000×16.00000000
      ＝414510）。又原告二人中年喪子，白髮人送黑髮人，內
      心之悲痛，實非筆墨所能形容。爰請求被告分別賠償原告
      每人400萬元。
（三）為此聲明：被告應給付原告甲○○383萬5,863元，給付原
      告丙○○371萬4,510元，及均自起訴狀繕本送達被告翌日
      起至清償日止，按年息百分之5計算之利息；願供擔保，
      請准宣告假執行。
二、被告則以：
（一）本案之事實係被告於92年10月9日上午7時45分許，駕駛車
      號5P-8475號自用小客車，沿新竹市○○路往雙溪方向行
      駛，原告之子即被害人方星瑋則係騎乘車號XID-131號重
      機車，沿同路往新竹市區行駛，二車行經上開路段942之1
      號前岔路口時，被告所駕自小客車仍在所行車道內正常行
      駛，而被害人之機車卻冒然自左側，以貼近路中央分向線
      之方式，加速超越與其同向由訴外人溫鎮溢騎乘之車號
      PC5-496號重機車，惟因車速過快，在物理離心力之作用
      下，失控衝出彎道，人、車進入對向車道，撞擊由被告所
      駕之自小客車左前車頭，再反彈碰撞到溫鎮溢騎乘之機車
      ，以致倒地並經送醫急救，仍因頭部鈍力損傷合併顱內出
      血，於同日上午11時36分許不治死亡。
（二）嗣經台灣新竹地方法院檢察署以竹檢良92相507字第26371
      號函，請台灣省竹苗區車輛行車事故鑑定委員會鑑定，由
      鑑定書知悉，被害人駕駛重機車行經彎道超車時，操控不
      當在分向限制線路段滑入來車道為肇事原因，被告駕駛自
      小客車與溫鎮溢騎乘重機車均措手不及，無肇事因素。並
      經台灣省車輛行車事故覆議鑑定委員會結論亦同此旨，可
      證被告並不負過失致死之責任，嗣新竹地方法院檢察署對
      93年度偵字第47號為不起訴處分，認定「被告於自己車道
      內遵限行駛，被害人衝入其車道，難期被告有防範之可能
      ，被告並無預見可能性及迴避可能性可言，亦即本件倘被
      告縱加相當注意，依客觀情形判斷，任何人處在與被告同
      一狀況下，均不能防止上開結果之發生，是前揭結果之發
      生即非被告所能注意，自與應注意、能注意而不注意之情
      形有別，故為不起訴處分」，更明示被告無過失可言，雖
      有94年偵續字第13號過失致死案件續為偵查，純為原告不
      服處分書所斷。
（三）按被告依速限行駛於正常車道上，詎料被害人竟於對向車
      道駛向本車道，嚴重侵犯被告路權，又因其超越溫鎮溢騎
      乘之重機車，與被告間之相對速度己逾每小時90公里，兩
      車間僅僅數公尺，被告如何能有正常反應，根本毫無可反
      應之時間，更遑論事先注意。故被告並非怠於注意，其於
      應駛之車道上依速行駛，已盡一般駕駛人應有之注意，被
      害人突如其來之行為，不僅使被告受到驚嚇，更超出被告
      應盡之注意範圍及能力，豈能歸責於其怠於注意義務，故
      非怠於此種義務，即不得謂之過失，即無過失可言，當然
      無民法第184條、第192條第1、2項之適用，自不負損害賠
      償之責。
（四）原告主張請求之慰撫金各400萬元，合計高達800萬元，不
      僅無法證明原告精神損害如此巨大，且顯非常人所能負擔
      ，故不合理，且被告並無過失，針對原告主張之殯葬費用
      ，扶養費用甚至於精神慰撫金部分，即不負損害賠償責任
      可言。為此聲明：原告之訴駁回；如為不利之判決，請准
      被告提供現金或銀行可轉讓定期存單為擔保後，免為假執
      行。
三、得心證之理由
（一）原告主張被告與被害人方星瑋因發生前開車禍，致被害人
      死亡之事實，業為被告所不爭執，並經本院依職權調取台
      灣新竹地方法院檢察署94年偵續字第13號全卷（含93年度
      調偵字第47號、92年相字第507號卷）核閱無訛，固堪信
      為真實。惟被告對本件車禍事故之發生則否認有何過失責
      任，並以前開情詞置辯，是本件之爭點厥為：被告對本件
      車禍之發生有無過失而應負侵權行為損害賠償責任？
（二）查本件肇事地點係在新竹市○○路942之1號前道路，為速
      限50公里市區道路，為一彎道並設有雙向禁止超車線之標
      記，被告係由市區往雙溪方向行駛，路寬約3.4公尺、路
      肩約1.4公尺，被害人與訴外人溫鎮溢均行駛於往市區○
      ○○○道，寬約3.2公尺、路肩約1.6公尺。肇事後，被害
      人機車車頭斜向往雙溪方向，右倒於中央分向限制線上；
      又往市區○○○○道上留有長11公尺之被害人機車之刮地
      痕，起點距中央分向限制線0.3公尺，終點則延伸至中央
      分向限制線上，又距刮地痕終點4.9公尺處，留有呈「Ｍ
      形」刮地痕，被害人機車倒於刮地痕「Ｍ形」的一端，且
      雙向車道均有散落物。至被告自小客車及訴外人溫鎮溢重
      機車於事故後均已移動而未測繪，又被害人重機車事故後
      前導流板破損，其中左側前導流板斷離，右側車身外殼受
      損，後車尾及後尾燈破損，車尾把手斷裂，被告自小客車
      左前車頭偏下方處受損等情，有道路交通事故現場圖暨調
      查報告表（一）（二）及車禍現場及肇事車輛照片附卷可
      稽（見台灣新竹地方法院檢察署92年度相字第507號相驗
      卷第11至17頁、第51至61頁），是由被害人重機車行駛於
      彎道處且向右傾倒，且刮地痕終止於中央分向限制線端點
      處等跡證，可知本件碰撞點應在刮地痕終點之中央分向限
      制線端點處，且被害人重機車之車體倒地後極可能已過中
      央分向限制線而在對向車道上與被告自小客車發生碰撞。
      嗣二車撞擊後產生力矩致被害人重機車彈回原車道，再與
      同向由訴外人溫鎮溢所騎乘之車號PC5-496號重機車擦撞
      而形成「Ｍ形」之刮地痕。
（三）又證人溫鎮溢於刑事訴訟偵查中證稱：「…我車剛要進入
      彎道時，對方機車超車至我車左前方時，他車輛速度太快
      無法過彎道，車輛右車身已經與地面磨擦失控」、「死者
      先與一部自小客車發生衝撞，然後反彈回來再擦撞到我機
      車」、「我看見死者超越我車時，他所駕駛之重機車進入
      彎道時失控就撞上自小客車左前車燈」、「…死者原來騎
      在我後面，他突然從我左後方超車，有聽到他加速的聲音
      ，滿大聲的，我稍微有讓他，他超過我後，我看他車身往
      右傾，機車右下方有刮地聲，然後他因離心力作用拉不回
      來，就撞到對向車，他車子彈回來，我前輪就撞到他的車
      身…」等語（見台灣新竹地方法院檢察署92年度相字第
      507號相驗卷第7頁正、反面第26頁反面），核與證人即肇
      事現場居民曹世芳證稱：「當天早上我在營業客廳看電視
      ，先是聽到機車倒地刮地痕的聲音，……」、「當天早上
      八點上下，我坐在店裡，我先聽到機車滑倒摩擦的聲音，
      後來聽到碰一聲，但我沒有看到撞擊經過」（台灣新竹地
      方法院檢察署92年度相字第507號相驗卷第43頁反面、94
      年偵續字第13號第36頁）等語相符，再參以前揭第（二）
      點說明及被告自小客車係於左前車頭偏下方處受損，核與
      機車倒地後高度相符等情，足見被害人重機車係因車速過
      快於轉彎處倒地滑至對向車道而與被告自小客車左前車頭
      偏下方處發生碰撞。
（四）又本件車禍發生時間為上下班尖峰時間，車流量大，該時
      段往雙溪方向經常塞車，往市區方向則較順暢，有新竹市
      警察局第三分局青草湖派出所警員高樹文及朱健雄出具之
      偵查報告在卷足憑（台灣新竹地方法院檢察署94年偵續字
      第13號卷第16、17頁），且與證人曹世芳於警詢中證稱：
      「該路段上班時間往雙溪方向車流量很多，車速都不快，
      而往新竹市區之車流量較少，平均起來是差不多」等語（
      台灣新竹地方法院檢察署92年度相字第507號相驗卷第43
      頁反面）相符。再證人張禎容於偵訊中亦結證稱：「我當
      時開在休旅車後方約10公尺內，雖不記得當時的車速，但
      是可以煞車的」等語（台灣新竹地方法院檢察署94年偵續
      字第13號卷第28頁），查被告事故發生時係由市區往雙溪
　    方向行駛，是其辯稱未超速等語，應與事實相符而可採信
      。
（五）綜上，本件被告駕車行經肇事地點時，並無超速情事，其
      於本身遵行車道內正常行駛，忽遇被害人機車超越雙黃線
　　　自其左側衝來，猝不及防而發生碰撞，難期被告有預見及
　　　迴避可能性，換言之，任何人處在與被告同一狀況下，均
　　　不能防止上開結果之發生，是本件結果之發生即非被告所
  　　能注意，核與應注意、能注意而不注意之過失要件有間，
    　自難認被告有何過失。參以本件車禍經送臺灣省竹苗區車
      輛行車事故鑑定委員會、臺灣省車輛行車事故覆議鑑定委
      員會及國立交通大學鑑定結果，均同斯旨，有臺灣省竹苗
      區車輛行車事故鑑定委員會92年12月1日竹鑑字第921278
      號函所附鑑定意見書、臺灣省車輛行車事故覆議鑑定委員
      會93年2月17日府覆議字第9211498號函及上開國立交通大
      學行車事故鑑定意見書附卷可稽。而被告被訴過失致死刑
      責部分，亦經台灣新竹地方法院檢察署以93年度調偵字第
      47號、94年度偵續字第13號二次為不起訴處分，台灣高等
      法院檢察署94年度上聲議字第3969號駁回再議。原告復就
      上開駁回再議之處分聲請本院刑事庭交付審判，亦經本院
      以95年度聲判字第1號駁回聲請在案，此經本院調取95 年
      度聲判字第1號全卷核閱無訛，益徵被告並無肇事原因而
      無過失。
（六）至原告雖以台灣新竹地方法院檢察署92年度相字第507號
      相驗卷宗所附之道路交通事故現場圖，經比對與警方交給
      原告之道路交通事故現場圖並無「註：Ｂ、Ｃ二車因塞車
      移動現場，無法測繪」等字樣，而質疑相驗卷內現場圖之
      真實性云云。然經比對前揭相驗卷所附之道路交通事故現
      場圖與原告所提出之現場圖結果，除相驗卷內現場圖無記
      載「註：Ｂ、Ｃ二車因塞車移動現場，無法測繪」等字樣
      及原告所提現場圖無肇事經過摘要之記載外，其餘二者所
      測繪之位置、數據等各項記載並無差別，再經傳訊製作者
      即證人麥明坤證稱：「Ｂ、Ｃ車本來就沒有測繪進去，現
      場圖有測繪進去的是Ａ車，二份都一樣，送地檢署這份因
      為當天很急趕著報驗，所以就沒有註明Ｂ、Ｃ車無法測繪
      這幾個字」、「（為何給當事人的沒有肇事經過摘要，檢
      察官的有肇事經過摘要？）這是規定給當事人的現場圖肇
      事經過不能給閱」等語（本院卷96年3月20日調解程序筆
      錄），是前揭二份現場圖縱有些微差異，然不致影響肇事
      責任之判定甚明。末查原告又主張傳喚被告及證人溫鎮溢
      、曹世芳、張禎容等人，並請求履勘現場及將本件囑託國
      立澎湖科技大學再為鑑定肇事責任云云。惟查被告及前揭
      證人，分別於刑事案件警訊、偵查時陳述甚詳，且本件車
      禍發生迄今已逾三年，縱再為傳訊，渠對該事件之記憶已
      不若當時清晰，所為陳述非較接近真實，應無再行訊問之
      必要。又本件事發迄今已逾三年，肇事現場為新竹科學園
      區通往市區○○○道，車輛來往頻繁，是現場跡證應早已
      消逝，況本件道路交通事故現場圖測繪甚詳，並無缺漏未
      載或有事實足證其有偏離事實之情形，而本件車禍肇責，
      業經檢察官送請臺灣省竹苗區車輛行車事故鑑定委員會、
      臺灣省車輛行車事故覆議鑑定委員會及國立交通大學鑑定
      結果，均為相同之認定，是認原告聲請勘驗現場及將本件
      囑託國立澎湖科技大學再為鑑定云云，應無必要，一併敘
      明。
四、綜上所述，本件既不能證明被告有過失，致被害人死亡，被
    告自不須負損害賠償責任。則原告本於侵權行為之法則，請
    求被告給付原告甲○○383萬5,863元，給付原告丙○○371
    萬4,510元，及均自起訴狀繕本送達被告翌日起至清償日止
    ，按年息百分之5計算之利息，均屬不應准許；其假執行之
    聲請，亦因失所附麗，應併予駁回。
五、兩造其餘之攻擊或防禦方法及未經援用之證據，經本院斟酌
    後，認為均不足以影響本判決之結果，自無逐一詳予論駁之
    必要，併此敘明。
中　　華　　民　　國　　96　　年　　5　　月　　 15　　日
                  民事第二庭    法　官　楊明箴
以上正本係照原本作成。
如對本判決上訴，須於判決送達後20日內向本院提出上訴狀。
中　　華　　民　　國　　96　　年　　5　　月　　 15　　日
                                書記官　龔紀亞
